臺灣臺中地方法院民事判決  
110年度豐簡字第206號
原      告  楊阿龍  
訴訟代理人  魏義庭  
被      告  神岡區公所

法定代理人  劉汶軒  
訴訟代理人  郭睿騰  
            吳政逸  
被      告  張榮松  
上列當事人間請求排除侵害等事件，本院於民國110年12月7日言
詞辯論終結，判決如下：
    主      文
原告之訴駁回。
訴訟費用由原告負擔。
    事實及理由
甲、程序部分：按訴狀送達後，原告不得將原訴變更或追加他訴
    ，但擴張或減縮應受判決事項之聲明者，不在此限，民事訴
    訟法第255 條第1項第3款定有明文。本件原告於起訴時，訴
    之聲明第一項原請求被告神岡區公所將塑膠硬管拆除（見本
    院卷第19頁），嗣因被告神岡區公所於訴訟繫屬中，業已拆
    除塑膠硬管，經原告於本院民國110年12月7日言詞辯論期日
    當庭撤回該部分之請求，並修正訴之聲明文字如下述（見本
    院卷第148頁），核與前開規定相符，應予准許。
乙、實體部分：
壹、原告起訴主張：
一、坐落臺中市○○區○○段000000地號土地（下稱系爭土地）為原
    告所有，然其上遭被告神岡區公所設置臨時排水管路（下稱
    系爭塑膠硬管），占用系爭土地，原告多次請求移除，被告
    神岡區公所均置之不理。嗣被告神岡區公所雖已於110年8月
    5日將系爭塑膠硬管移除，然占用期間已造成原告損害，爰
    請求被告神岡區公所賠償原告新臺幣（下同）5,000元。
二、被告張榮松未得原告之同意，圍牆越界占用系爭土地。爰請
    求被告張榮松拆除占用部分，並賠償原告所受之損害45,000
    元。
三、依民法第767條第1 項、第179條規定，提起本訴。並聲明：
  ㈠被告神岡區公所應賠償原告5,000元，及自起訴狀繕本送達翌
    日起至清償日止，按年息百分之五計算之利息。
  ㈡被告張榮松應將起訴狀附圖藍色標示部分之地上物拆除，將
    占用土地及領空返還原告，並賠償原告45,000元及自起訴狀
    繕本送達翌日起至清償日止，按年息百分之五計算之利息。
貳、被告抗辯則以：
一、被告神岡區公所部分：系爭塑膠硬管確實是被告神岡區公所
    設置的，但已經於110年8月5日移除，且移除前也沒有占用
    到系爭土地。
二、被告張榮松部分：系爭圍牆沒有占用到系爭土地。
三、並均聲明：原告之訴駁回。　　
參、本院之判斷：
一、原告主張系爭土地為原告所有，而被告張榮松為比鄰之同段
    1202地號土地所有人，於同段1202地號土地與系爭土地連接
    處建築圍牆（下稱系爭圍牆）；另被告神岡區公所前於系爭
    圍牆邊設置系爭塑膠硬管，於110年8月5日始移除等情，為
    被告所不爭執（見本院卷第70頁），並有原告提出之系爭土
    地登記第一類謄本、地籍圖謄本、現場照片、被告神岡區公
    所提出之110年8月3日函文暨所附拆除照片等在卷可參（見
    本院卷第25頁、第27頁、第29頁、第119頁致第121頁），堪
    信為真實。
二、惟原告主張系爭塑膠硬管占用系爭土地如起訴狀附圖（見本
    院卷第27頁）所示紅線標示部分（面積約1平方公尺）、系
    爭圍牆則占用系爭土地如起訴狀附圖（見本院卷第27頁）所
    示藍色標示部分（面積約6 平方公尺）之土地，均屬無權占
    用系爭土地等情，則為被告所否認，並以前詞置辯。而查：
　㈠經本院於110年9月15日，會同豐原地政事務所地政人員及兩
    造至系爭土地進行履勘，確認被告張榮松在與系爭土地相鄰
    之同段1202地號土地上築有圍牆，至於圍牆上之塑膠硬管已
    拆除等情，此有本院勘驗筆錄及現場照片附卷可參（見本院
    卷第97頁至第115頁）。嗣豐原地政事務所經本院囑託測量
    當日履勘結果，該地政事務所函覆稱：「說明：…三、本案
    系爭土地屬圖解法地籍圖，經測量套圖結果，原告指界圍牆
    與地籍線套繪誤差，尚在圖解法誤差範圍內，故使用範圍在
    同段1202地號土地。」，有豐原地政事務所110年10月26日
    豐地二字第1100009758號函暨隨函檢附之土地複丈成果圖在
    卷足憑（見本院卷第123頁至第125 頁）。
　㈡從而，系爭土地為圖解區，土地測量結果因儀器之精密、測
    量員之技術及地籍圖之精度等因素，而有些微可容許誤差之
    情形存在。本件測量結果既係在地籍測量實施規則所規定可
    容許之誤差範圍內，自無從判定被告張榮松圍牆地基確有占
    用原告所有系爭土地。又系爭塑膠硬管原係緊貼於前開圍牆
    之上，此有原告提出之現場照片可參（見本院卷第29頁）。
    則以系爭圍牆已無法判定是否占用系爭土地，而系爭塑膠硬
    管直徑非廣，且已拆除，自亦無從判定系爭塑膠硬管是否曾
    占用系爭土地。
　㈢至於原告提出豐原地政事務所收件日期110年11月18日110年
    度豐土測字第271200號土地複丈成果圖（見本院卷第155頁
    ，測繪日期為110年12月2日），其上僅標示系爭土地上之鋼
    釘、噴漆點，尚無從以該複丈成果圖判定被告有無占用系爭
    土地。且查該土地複丈成果圖上，亦於附記處註明：「一、
    本複丈成果圖僅供所有權人參考之用，其四至界址應以地政
    事務所鑑界，經權利人認定之實測成果為準。」等語，足見
    該張成果圖並非用以作為系爭土地確定界址之認定。而本院
    前會同豐原地政事務所到場履勘，係針對系爭土地之占用情
    形囑託測量，測量結果始堪作為本案認定之基礎。原告執豐
    原地政事務所收件日期110年11月18日110年度豐土測字第27
    1200號土地複丈成果圖，對照現場噴漆情形，主張被告確有
    占用系爭土地等情，尚非可採。
三、從而，本件經測量結果，既未能判定被告神岡區公所、被告
    張榮松確有占用系爭土地之情事，則原告請求被告張榮松將
    起訴狀附圖所示藍色部分之地上物拆除，將土地及領空返還
    原告，及主張被告神岡區公所、被告張榮松因占用系爭土地
    ，而需賠償原告所受之損害，均非有據。
肆、綜上所述，原告依民法第767 條第1 項前段規定，請求被告張榮松拆除系爭土地上如起訴狀附圖藍色部分所示之地上物，將土地及領空返還予原告；及依民法第179條規定，請求被告神岡區公所賠償原告5,000元、被告張榮松賠償原告45,000元，均屬無據，應予駁回。
伍、本件判決之基礎已臻明確，兩造其餘攻擊防禦方法及援引之
    證據，經審酌後，核與本件判決無影響，爰不另一一論述，
    併此敘明。
陸、訴訟費用之負擔：民事訴訟法第78條。
中　　華　　民　　國　　110 　年　　12　　月　　23　　日
                      臺灣臺中地方法院豐原簡易庭
                                  法　官　段奇琬
以上正本係照原本作成。
如不服本判決，應於送達後20日內，向本院提出上訴狀並表明上
訴理由，如於本判決宣示後送達前提起上訴者，應於判決送達後
20日內補提上訴理由書（須附繕本）。如委任律師提起上訴者，
應一併繳納上訴審裁判費。
中　　華　　民　　國　　110 　年　　12　　月　　23　　日
                                  書記官　許瑞萍